最高法院刑事判決　　　　　　　　　　　　　　　九十一年度台上字第一一九四號
　　上　訴　人　甲○○
　　選任辯護人　唐
　　　　　　　　林德銘律師
右上訴人因偽造文書案件，不服台灣高等法院中華民國八十九年十一月二十九日第二
審判決（八十八年度上訴字第二二四○號，起訴案號：台灣台北地方法院檢察署七十
九年度偵字第四八六二、六三六○、七一八五號），提起上訴，本院判決如左：
    主  文
上訴駁回。
    理  由
按刑事訴訟法第三百七十七條規定，上訴於第三審法院，非以判決違背法令為理由，
不得為之。是提起第三審上訴，應以原判決違背法令為理由，係屬法定要件。如果上
訴理由狀並未依據卷內訴訟資料，具體指摘原判決不適用何種法則或如何適用不當，
或所指摘原判決違法情事，顯與法律規定得為第三審上訴理由之違法情形，不相適合
時，均應認其上訴為違背法律上之程式，予以駁回。本件原判決依憑告訴人蔡滄明、
龔嵩淵、龔李玉鳳、王人明、許朝春、陳淑卿、張國榮等人之指訴，證人即抵押債權
人陳憲智、趙金台、徐一鳴、歐陽張月子、李錫嬰等之證述，卷附之告訴人龔嵩淵等
五人所有不動產之土地申請書、土地、建築改良物抵押權設定契約書、不動產土地登
記簿謄本、建築改良物登記簿謄本等證據，認定上訴人甲○○有原判決事實欄所載之
犯行（許朝春部分，係與高燕容共犯），已詳為說明其得心證之理由，並就上訴人於
原審所為經告訴人等同意之辯解，認係卸責之詞，不足採信，於理由中予以指駁。因
而撤銷第一審科刑判決，依牽連關係從一重仍論處上訴人共同連續行使偽造私文書罪
刑（累犯）。其採證認事，從形式上觀察，並無違背法令之情形。上訴意旨略以：（
一）、上訴人係與高燕容、姚蓉珠合夥出資購買上開不動產，雖由上訴人出面訂約，
但於取得相關資料後即交予執行代書業務之姚蓉珠辦理，未久即與之拆夥，如何設定
抵押權等，其均無參與，此由蔡黃嬌房屋設定抵押權時，其所有之身分證影本上蓋有
「與正本相符」，顯見係自他處影印而來，又如其有參與龔嵩淵房屋設定抵押，何以
僅由高燕容出面和解，對此等有利之證據，原判決均未說明何以不足採納之理由，有
理由不備之違法。（二）、原判決就上訴人如何盜蓋出賣人印鑑章，並未於事實理由
內明白認定，而各該印鑑章均由出賣人保管自不可能盜蓋，乃竟以推測之詞，認定上
訴人之犯行，有判決理由不備及違反經驗法則之違法。（三）、許朝春於檢察官偵查
中已供稱，抵押權設定同意書係交給代書蓋的，又證人楊景郊於原審法院另案審理高
燕容一案中則證述，王人明之設定抵押權印鑑章係在環球不動產公司由陳楓棟所蓋，
原判決認係上訴人所盜蓋，與上開證據不相適合，有證據理由矛盾之違法。（四）、
原審並未就所認定之犯罪事實逐項訊問，一一提示相關證據，就高燕容、姚蓉珠在偵
查中供述之筆錄亦未提示予上訴人辯解之機會，所踐行之訴訟程序已有可議。另未待
高燕容、姚蓉珠到庭調查即行審結，有應調查之證據未予調查之違法。（五）、上訴
人係於八十年二月四日經警捕獲歸案，在中華民國八十年罪犯減刑條例第六條規定之
十個月期限內，原判決認不合該條規定不予減刑，有適用法則不當之違法云云。惟查
：（一）、上訴人於審理中雖否認參與蔡黃嬌、龔嵩淵、王人明所有不動產之抵押權
設定，然原判決於理由內，就上訴人坦承出面訂約，又向出賣人取得過戶相關資料，
而上開訂立買賣契約書與申請設定抵押權之時間相距僅二至十三天，且上訴人均列為
債務人或連帶債務人，另龔嵩淵、王人明之不動產亦已移轉為上訴人名義，因認上訴
人之辯解不足採信，業依調查所得之卷內證據資料詳加說明。顯無上訴意旨所謂判決
理由不備之違法。至蔡黃嬌部分之不動產設定抵押權時，所附上訴人之身分證影本上
縱載有與正本相符字樣，及事後上訴人並未出面與龔嵩淵和解，分屬與犯罪構成要件
無關之枝節性及犯罪後之處理事宜，自非有利於上訴人之證據資料，原判決雖未特別
予以說明，亦非理由不備，不得任意指為違法。（二）、原判決認定上訴人於取得過
戶資料後，未經各出賣人之同意盜蓋印鑑章用以偽造相關文書，並持以行使，擅將出
賣人之不動產提供予債權人設定抵押權以取得借款，已詳述其所憑之證據及認定之理
由，復就上訴人所為係經出賣人同意之辯解，予以指駁其不足採信之理由，從形式上
觀察，既無判決理由不備之情事，亦與經驗法則無違。且原判決已說明告訴人等均曾
依約提出印鑑章供上訴人辦理過戶手續，不論印鑑章是否仍由告訴人等保管，自得從
中予以盜蓋，上訴意旨以其未保管印鑑不可能盜蓋為由，即非適法。（三）、原判決
並未具體認定印鑑章之印文係由上訴人所親自盜蓋，或由共犯高燕容，抑係利用不知
情之第三人為之，則許朝春供稱交給代書及楊景郊所供由第三人所蓋，縱然屬實，亦
不影響於原判決之本旨，自無上訴意旨所指摘證據上理由矛盾之違法。（四）、審判
期日之訴訟程序，專以審判筆錄為證，刑事訴訟法第四十七條定有明文。原審於審判
期日就判決內所認定上訴人之犯罪事實，已逐一加以訊問，對採為不利於上訴人之相
關證據資料均已顯出於審判庭，予上訴人辯解之機會，上訴人亦有所陳述及答辯，有
該審判筆錄載明可稽，其所踐行之訴訟程序，尚無不合。至上訴人雖聲請傳訊高燕容
、姚蓉珠，因高燕容、姚蓉珠於另案之法務部調查局調查及檢察官偵查中，均已坦承
未經出賣人同意而設定抵押權，事證明確，有原審調閱之原審法院八十年度上訴字第
七四四號卷宗（相關筆錄影本及該案判決書附卷）可稽，原審未再為無益之調查，並
於判決理由中敘明本件事證已明，無再訊問之必要，要無違背法令之可言。（五）、
上訴人犯罪時間雖在七十九年十月三十一日以前，但經第一審於同（十）月八日依法
通緝，而於八十年二月四日為警緝獲，並非上訴人自動歸案接受審判，原判決因認不
得依中華民國八十年罪犯減刑條例第六條之規定減刑，其適用法則並無不當。其餘上
訴意旨皆屬單純事實上之爭辯。依上開說明，本件上訴俱不足據以辨明原判決已具備
違背法令之形式要件，其上訴為違背法律上之程式，應予駁回。
據上論結，應依刑事訴訟法第三百九十五條前段，判決如主文。
中      華      民      國    九十一    年      三      月      七      日
                              最高法院刑事第十二庭
                                  審判長法官  張  淳  淙
                                        法官  謝  俊  雄
                                        法官  蘇  振  堂
                                        法官  邵  燕  玲
                                        法官  呂  永  福
      右正本證明與原本無異
                                              書  記  官
中      華      民      國    九十一    年      三      月     十三     日
